最高法院民事裁定                              八十六年度台上字第二二五九號
    上 訴 人  乙○
    被上訴人  丙○○
              甲○○○
右當事人間請求履行契約事件，上訴人對於中華民國八十五年十一月十八日台灣高等
法院台南分院第二審判決（八十五年度上字第三五六號），提起上訴，本院裁定如左
：
    主  文
上訴駁回。
第三審訴訟費用由上訴人負擔。
    理  由
按對於第二審判決上訴，非以其違背法令為理由，不得為之。民事訴訟法第四百六十
七條定有明文。依同法第四百六十八條規定，判決不適用法規或適用不當者，為違背
法令。而判決有同法第四百六十九條所列各款情形之一者，為當然違背法令。是當事
人提起上訴，如依民事訴訟法第四百六十八條規定，以第二審判決有不適用法規或適
用法規不當為理由時，其上訴狀或理由書應有具體之指摘，並揭示該法規之條項或其
內容。若係成文法以外之法則，應揭示該法則之旨趣。倘為司法院解釋、或本院之判
例，則應揭示該判解之字號或其內容。如以民事訴訟法第四百六十九條所列各款情形
為理由時，其上訴狀或理由書，應揭示合於該條款之事實。上訴狀或理由書如未依此
項方法表明，或其所表明者，顯與上開法條規定之情形不相合時，即難認為已對第二
審判決之違背法令有具體之指摘，其上訴自難認為合法。本件被上訴人於第一審起訴
主張，兩造就系爭共有之坐落台南縣西港鄉○○段一九六號土地，已達成分割之協議
，因上訴人反悔，拒不依協議方法辦理分割登記。爰依協議分割之契約，請求上訴人
應協同依第一審判決附圖所示分割方法辦理登記，由被上訴人二人按所有權應有部分
各二分之一共同取得該附圖Ａ所示部分土地，被上訴人丙○○、甲○○○分別取得同
附圖Ｃ、Ｄ所示部分土地。原審依調查證據而為辯論之結果，認定兩造就系爭土地確
已達成分割之協議，即協議如第一審判決附圖Ａ所示部分，由被上訴人共同取得並維
持共有關係，Ｂ、Ｅ所示部分由上訴人取得，Ｃ、Ｄ所示部分分別由被上訴人丙○○
、甲○○○取得。上訴人拒不履行，被上訴人自可本於兩造協議分割之契約，請求上
訴人履行。因而就被上訴人前開聲明之請求，為上訴人敗訴之判決，核無不合。上訴
人對第二審判決提起上訴，雖以該判決違背法令為由，惟核其上訴理由狀所載內容，
係就原審取捨證據、認定事實之職權行使，指摘其為不當，並就原審已論斷者，泛言
未論斷，而未具體表明合於不適用法規、適用法規不當、或民事訴訟法第四百六十九
條所列各款之情形，難認對該判決之如何違背法令已有具體之指摘。依首揭說明，應
認其上訴為不合法。至上訴人於上訴本院後主張，被上訴人於本件起訴後，另向台南
縣西港鄉調解委員會聲請調解時，其聲請調解之理由仍記載：「因共有物分割條件意
見不合，特聲請調解」，足證兩造並未達成分割之協議云云，並提出聲請調解書影本
一件為證，核屬新事實，新證據，本院依法不得斟酌，併此明。
據上論結，本件上訴為不合法。依民事訴訟法第四百八十一條、第四百四十四條第一
項、第九十五條、第七十八條，裁定如主文。
中      華      民      國    八十六    年      七      月      十一    日
                              最高法院民事第二庭
                                  審判長法官  曾  桂  香
                                        法官  劉  延  村
                                        法官  徐  璧  湖
                                        法官  劉  福  聲
                                        法官  袁  再  興
      右正本證明與原本無異
                                              書  記  官
中      華      民      國    八十六    年      七      月    二十四    日
